【裁判字號】    98,訴,2360
【裁判日期】    980818
【裁判案由】    毒品危害防制條例
【裁判全文】
臺灣板橋地方法院刑事判決              98年度訴字第2360號
公  訴  人  臺灣板橋地方法院檢察署檢察官
被      告  甲○○
                    （另案於臺灣臺北監獄臺北分監執行中）
上列被告因違反毒品危害防制條例案件，經檢察官提起公訴（98
年度毒偵字第4355號），本院合議庭裁定依簡式審判程序，判決
如下：
    主  文
甲○○施用第一級毒品，累犯，處有期徒刑捌月。
    事  實
一、甲○○前於民國（下同）九十六年間，因竊盜案件，經本院
    以九十五年度簡字第七三二七號判決判處有期徒刑四月確定
    ；又因違反毒品危害防制條例案件，經本院以九十五年度易
    字第二二八三號判決判處有期徒刑五月確定；再因竊盜案件
    ，經本院以九十五年度易字第二三九六號判決判處有期徒刑
    六月（二罪）確定；另因違反毒品危害防制條例案件，經本
    院以九十六年度訴字第七一二號判決判處有期徒刑八月（三
    罪）確定；又因違反毒品危害防制條例案件，經本院以九十
    五年度訴字第三二七八號判決判處有期徒刑八月，並經臺灣
    高等法院以九十六年度上訴字第一一二二號駁回上訴確定；
    上開五案，並經臺灣高等法院以九十六年度聲減字第六四六
    ０號裁定減刑及定其應執行刑為有期徒刑一年七月確定，於
    九十七年五月二十二日縮刑期滿執行完畢（構成累犯）。
二、又甲○○前於八十七年間，因施用毒品案件，經本院八十七
    年度毒聲字第八二九號裁定送勒戒處所施以觀察、勒戒後，
    認有繼續施用毒品傾向，復經本院以八十七年度毒聲字第一
    三六一號裁定令入戒治處所施以強制戒治，復經本院以八十
    七年度毒聲字第三九八二號裁定停止戒治，所餘戒治期間交
    付保護管束，再經本院以八十八年度毒聲字第四八八一號裁
    定撤銷停止戒治，再令入戒治處所施以強制戒治，於八十九
    年三月十八日強制戒治執行完畢，並經臺灣板橋地方法院檢
    察署檢察官以八十九年戒毒偵字第二二九號為不起訴處分確
    定。其又於上開強制戒治執行完畢五年內之九十三年間施用
    毒品，經本院以九十三年度訴字第一六七三號判決判處有期
    徒刑八月確定；再於九十五年間施用毒品多次，經本院於九
    十六年間，先後以九十五年度易字第二二八三號、九十六年
    度訴字第七一二號判決判處有期徒刑五月、八月（三罪）確
    定，及經本院以九十五年度訴字第三二七八號判決判處有期
    徒刑八月，並經臺灣高等法院以九十六年度上訴字第一一二
    二號判決駁回上訴確定；其後又於九十七年間，因施用第一
    、二級毒品案件，經本院以九十七年度訴字第五一０八號判
    決判處有期徒刑十月、六月確定；再於九十八年間，因施用
    第一級毒品案件，經本院以九十八年度訴字第七九六號判決
    判處有期徒刑十月確定。詎甲○○猶未戒除毒癮，明知第一
    級毒品海洛因（下稱海洛因），為毒品危害防制條例所定之
    第一級毒品，不得非法持有、施用，竟又基於施用海洛因之
    犯意，於九十八年四月四日下午三時三十分許為警採尿前回
    溯二十六小時內某時點（應扣除其為警查獲後人身自由受拘
    束之時間），在臺北縣三重市○路○街三六號住處內，以將
    海洛因置於針筒內注射之方式，施用海洛因一次。嗣於九十
    八年四月四日下午三時許，甲○○與周有泰共騎機車行經臺
    北市○○○路、康定路口時，為警盤查，經甲○○同意採尿
    送驗結果，呈嗎啡陽性反應，始查悉上情。
三、案經臺北市政府警察局萬華分局報請臺灣臺北地方法院檢察
    署檢察官呈請臺灣高等法院檢察署檢察長令轉臺灣板橋地方
    法院檢察署檢察官偵查起訴，於準備程序進行中，甲○○就
    被訴事實為有罪之陳述，經告知簡式審判程序之旨，並聽取
    當事人之意見後，本院合議庭裁定由受命法官獨任進行簡式
    審判程序。
    理  由
一、上揭事實，業據被告甲○○於本院審理中坦承不諱，且被告
    為警查獲後所排放之尿液經採樣送驗，以酵素免疫分析法檢
    驗及氣相層析質譜儀法確認檢驗結果，於鴉片類（嗎啡）呈
    陽性反應，有臺灣尖端先進生技醫藥股份有限公司九十八年
    四月十日濫用藥物檢驗報告、臺北市政府警察局偵辦毒品案
    件尿液檢體委驗單各一紙附卷可稽。再參以海洛因於人體內
    會代謝成嗎啡，因此涉嫌海洛因之施用者係檢驗其尿液中之
    嗎啡（鴉片類）反應等情，為本院職務上已知之事實，被告
    亦自承其係施用海洛因，足見被告為警查獲前所施用者為海
    洛因無訛。綜上，足認被告自白與事實相符，應堪採信。至
    被告雖供稱其施用海洛因之確實時間已不復記憶等語，惟按
    海洛因經注射或吸入人體後，約百分之八十於二十四小時內
    自尿中排出，一般而言，尿液中能否驗出嗎啡陽性反應與其
    投與量、投與途徑、採尿時間、個人體質及檢測方法之靈敏
    度有關，國外曾有文獻報導注射六毫克之海洛因鹽酸鹽，其
    代謝物嗎啡之平均可檢出時限約為二十六小時，業經行政院
    衛生署藥物食品檢驗局於八十一年九月八日以藥檢壹字第八
    一一四八八五號函述綦詳，是足徵被告施用海洛因之時間應
    係於九十八年四月四日下午三時三十分許為警採尿前二十六
    小時內之某時點（惟應扣除為警查獲後，人身自由受公權力
    拘束無從施用毒品之時間），併此敘明。
二、又按現行毒品危害防制條例第二十條、第二十三條之規定，
    僅限於「初犯」及「五年後再犯」二種情形，始應先經觀察
    、勒戒或強制戒治程序。倘被告於五年內已再犯，經依法追
    訴處罰，縱其第三次（或第三次以上）再度施用毒品之時間
    ，在初犯經觀察、勒戒或強制戒治執行完畢釋放五年以後，
    已不合於「五年後再犯」之規定，且因已於「五年內再犯」
    ，顯見其再犯率甚高，原實施觀察、勒戒或強制戒治，已無
    法收其實效，即應依該條例第十條處罰（最高法院九十五年
    度第七次刑事庭會議決議參照）。查被告前有如事實欄二所
    載因施用毒品犯行經觀察勒戒、強制戒治及判處有期徒刑確
    定之事實，有臺灣高等法院被告前案紀錄表一件在卷可稽，
    是被告本案施用毒品犯行，其施用毒品之時間，雖在其前受
    觀察勒戒、強制戒治執行完畢五年以後，但因其於經強制戒
    治執行完畢五年以內，已於九十三年間有再犯施用毒品之犯
    行，復於九十五年、九十七年、九十八年間多次再犯，並均
    經判決確定，且本案與前案經判處有期徒刑確定之案件，其
    施用時間又未超過五年，揆諸上開說明，本案犯行已不合於
    「五年後再犯」之規定，即應依毒品危害防制條例第十條規
    定處罰。從而，本件事證明確，被告犯行堪以認定，應依法
    論科。
三、核被告所為，係犯毒品危害防制條例第十條第一項之施用第
    一級毒品罪。其施用前持有海洛因之低度行為，為其施用之
    高度行為所吸收，不另論罪。又被告前有如事實欄一所載之
    犯罪科刑及執行情形，有臺灣高等法院被告前案紀錄表一份
    可按，其於有期徒刑執行完畢五年之內，故意再犯本件有期
    徒刑以上之施用第一級毒品罪，為累犯，應依刑法第四十七
    條第一項之規定，加重其刑。爰審酌被告前有多次施用毒品
    犯行經強制戒治及科刑之紀錄，又再犯本件施用毒品犯行，
    惡性非輕，施用毒品之犯行係戕害其自身，對社會治安尚非
    危害甚鉅，兼衡被告犯罪之動機、目的、手段、所生危害、
    犯後業已坦承不諱，態度尚稱良好等一切情狀，量處如主文
    所示之刑。
據上論斷，應依刑事訴訟法第二百七十三條之一、第二百九十九
條第一項前段，毒品危害防制條例第十條第一項，刑法第十一條
前段、刑法第四十七條第一項，判決如主文。
本案經檢察官江耀民到庭執行職務。
中    華    民    國    98    年    8     月    18    日
                  刑事第十二庭    法  官  白光華
上列正本證明與原本無異。
如不服本判決，應於判決送達後10日內敘明上訴理由，向本院提
出上訴狀 (應附繕本) ，上訴於臺灣高等法院。其未敘述上訴理
由者，應於上訴期間屆滿後20日內向本院補提理由書「切勿逕送
上級法院」。
                                  書記官  莊川億
中    華    民    國    98    年    8     月    19    日
附錄本案論罪科刑法條全文：
毒品危害防制條例第10條第1項
施用第一級毒品者，處六月以上五年以下有期徒刑。
施用第二級毒品者，處三年以下有期徒刑。


司法院資訊處製作；財團法人民間司法改革基金會備份。
